臺灣板橋地方法院刑事判決　　　　　　 100年度訴字第1545號
公　訴　人　臺灣板橋地方法院檢察署檢察官
被　　　告　黃彰祿
上列被告因違反毒品危害防制條例案件，經檢察官提起公訴（10
0 年度毒偵字第3896號），並經本院合議庭裁定由受命法官獨任
進行簡式審判程序，本院判決如下：
    主  文
黃彰祿施用第一級毒品，累犯，處有期徒刑拾月。扣案之第二級
毒品甲基安非他命肆包（均含包裝袋，驗餘總淨重零點柒貳捌捌
公克），均沒收銷燬之；扣案之吸食器貳個均沒收。
    事  實
一、黃彰祿於民國88年間因施用毒品案件，經本院以88年度毒聲
    字第3405號裁定送觀察勒戒後，因認無繼續施用毒品傾向，
    於88年6 月21日執行完畢釋放，經臺灣板橋地方法院檢察署
    檢察官以88年度偵字第13736 號為不起訴處分確定。復於前
    述觀察勒戒執行完畢釋放5 年內再因施用毒品犯行，經本院
    以90年度毒聲字第1401號裁定送觀察勒戒後，因認有繼續施
    用毒品傾向，再經本院以90年度毒聲字第1782號裁定令入戒
    治處所接受強制戒治1 年，嗣於90年12月21日停止處分出監
    ，另經檢察官提起公訴，經本院以90年度板簡字第982 號判
    決判處有期徒刑6 月確定。於98年間，又因施用毒品案件，
    經本院以98年度簡字第4326號判決判處有期徒刑6 月確定，
    嗣於99年1 月25日易科罰金執行完畢。
二、詎其猶不知悔改，於前述觀察勒戒、強制戒治後，再屢犯施
    用毒品之罪，經本院於90、98年間，分別以前揭判決判處有
    罪確定後，明知海洛因、甲基安非他命分別係屬毒品危害防
    制條例第2 條第2 項第1 款、第2 款所定之第一級、第二級
    毒品，不得持有、施用，竟基於同時施用第一級毒品海洛因
    、第二級毒品甲基安非他命之犯意，於100 年3 月17日22時
    許，在其位於新北市○○區○○路4 段24之11號9 樓之居所
    內，以將第一級毒品海洛因及第二級毒品甲基安非他命置入
    玻璃球內燒烤後產生煙霧吸食之方式，同時施用第一級毒品
    海洛因及第二級毒品甲基安非他命乙次。嗣於翌日6 時30分
    許，為警在同上址居所內查獲，並扣得黃彰祿所有之甲基安
    非他命4 包（驗前總淨重0.73公克，驗餘總淨重0.7288公克
    ）及供施用毒品使用之吸食器2 個等物，再採集其尿液送驗
    後，檢驗結果呈安非他命、甲基安非他命、嗎啡、可待因之
    陽性反應，而查悉上情。
三、案經新北市政府警察局汐止分局移送臺灣板橋地方法院檢察
    署檢察官偵查起訴。
    理  由
一、查被告黃彰祿所犯係死刑、無期徒刑、最輕本刑為3 年以上
    有期徒刑以外之罪，其於準備程序中就前揭被訴事實為有罪
    之陳述，經受命法官告知簡式審判程序之旨，並聽取其與公
    訴人之意見後，本院合議庭認為適宜由受命法官獨任進行簡
    式審判程序，爰依刑事訴訟法第273 條之1 第1 項規定，裁
    定由受命法官獨任進行簡式審判程序，合先敘明。
二、上揭事實，業據被告於本院審理時供承不諱，且被告為警採
    集尿液送驗之結果，呈現安非他命、甲基安非他命、嗎啡、
    可待因之陽性反應，有台灣尖端先進生技醫藥股份有限公司
    100 年4 月1 日濫用藥物檢驗報告（檢體編號為：00000000
    0 號）、海岸巡防總局北部地區巡防局宜蘭機動查緝隊100
    年3 月17日、18日查獲毒品案件採取嫌疑人尿液送驗姓名、
    編號對照表等各1 紙在卷可稽，並有白色透明結晶4 包及吸
    食器2 個扣案可資佐證。且上開白色透明結晶經送驗後，確
    含有甲基安非他命成分（驗前總淨重0.73公克，驗餘總淨重
    0.7288公克），此有交通部民用航空局航空醫務中心100 年
    4 月1 日航藥鑑字第1001801 號毒品鑑定書1 紙在卷可參。
    足徵被告之自白與事實相符，堪以採信。是本案事證明確，
    被告施用第一級毒品海洛因及第二級毒品甲基安非他命之犯
    行，洵堪認定。
三、按毒品危害防制條例於92年7 月9 日修正公布，自93年1 月
    9 日施行，其中第20條、第23條將施用毒品之刑事處遇程序
    ，區分為「初犯」及「5 年內再犯」、「5 年後再犯」，依
    其立法理由之說明：「初犯」，經觀察、勒戒或強制戒治後
    ，應為不起訴處分或不付審理之裁定；經觀察、勒戒或強制
    戒治執行完畢釋放後，「5 年內再犯」者，因其再犯率甚高
    ，原實施之觀察、勒戒及強制戒治既已無法收其實效，爰依
    法追訴或裁定交付審理。至於經觀察、勒戒或強制戒治執行
    完畢釋放後，「5 年後再犯」者，前所實施之觀察、勒戒或
    強制戒治已足以遮斷其施用毒品之毒癮，為期自新及協助其
    斷除毒癮，仍適用「初犯」規定，先經觀察、勒戒或強制戒
    治之程序。從而依修正後之規定，僅限於「初犯」及「5 年
    後再犯」二種情形，始應先經觀察、勒戒或強制戒治程序。
    倘被告於5 年內已再犯，經依法追訴處罰，縱其第3 次（或
    第3 次以上）再度施用毒品之時間，在初犯經觀察、勒戒或
    強制戒治執行完畢釋放5 年以後，已不合於「5 年後再犯」
    之規定，且因已於「5 年內再犯」，顯見其再犯率甚高，原
    實施觀察、勒戒或強制戒治，已無法收其實效，即應依該條
    例第10條處罰。（最高法院95年第7 次刑事庭會議決定意旨
    、95年度台非字第65號刑事判決意旨參照）。查本件被告於
    88年間因施用毒品案件，經本院以88年度毒聲字第3405號裁
    定送觀察勒戒後，因認無繼續施用毒品傾向，於88年6 月21
    日執行完畢釋放，經臺灣板橋地方法院檢察署檢察官以88年
    度偵字第13736 號為不起訴處分確定。復於前述觀察勒戒執
    行完畢釋放5 年內，再因屢犯毒品危害防制條例案件，經本
    院於90年、98年間分別以前揭判決判處罪刑確定在案等情，
    有臺灣高等法院被告前案紀錄表1 份在卷可按，其於觀察勒
    戒執行完畢釋放後5 年內有再犯施用毒品之情事，揆諸上揭
    說明，雖本次施用海洛因、甲基安非他命之犯行距初犯經觀
    察勒戒執行完畢釋放日已逾5 年，自仍應依法論罪科刑。
四、核被告所為施用毒品海洛因及甲基安非他命之行為，係犯毒
    品危害防制條例第10條第1 項之施用第一級毒品海洛因罪及
    同條第2 項之施用第二級毒品甲基安非他命罪。其施用毒品
    前持有毒品海洛因及甲基安非他命之低度行為，分別為施用
    海洛因及甲基安非他命之高度行為所吸收，不另論罪。又起
    訴意旨雖認被告於前開時地係分別施用第一級、第二級毒品
    各1 次，惟公訴人於本院審理時，業已更正此部分事實為同
    時施用，核與被告於本院審理中之自白相符，是被告係以一
    行為同時觸犯施用第一級毒品與第二級毒品之2 罪，為想像
    競合犯，應從施用第一級毒品之重罪處斷。再被告有事實欄
    所載之前科紀錄，於99年1 月25日易科罰金執行完畢，此有
    前開被告前案紀錄表在卷可考，其於受有期徒刑之刑之執行
    完畢後，5 年以內故意再犯本件有期徒刑以上之罪，爰依刑
    法第47條第1 項規定論以累犯，並加重其刑。爰審酌被告雖
    經觀察勒戒、強制戒治，卻仍未能斷戒施用毒品惡習，屢犯
    施用毒品之罪，顯見其戒治意志不堅，缺乏戒絕毒癮之動機
    ，本應從重量刑以收刑罰教化之效，惟念其施用毒品係對己
    身殘害，並未造成他人具體危害，且於犯後坦承犯行，態度
    尚稱良好等一切情狀，酌情量處如主文所示之刑，以示儆懲
    。
五、末以，扣案之白色透明結晶4 包（均含包裝袋，驗餘總淨重
    0.7288公克）經送驗結果，確含第二級毒品甲基安非他命成
    分，業已認明如前，爰應依毒品危害防制條例第18條第1項
    前段之規定，沒收銷燬之；又鑑定單位一般係以傾倒之方式
    ，將包裝袋內之毒品倒出而與包裝袋分離而稱重，必要時，
    輔以刮杓刮取袋內毒品，然無論依何種方式分離，包裝袋內
    均有極微量之毒品殘留，業經法務部調查局以93年3 月19日
    調科壹字第09300113060 號函釋在案，並為本院職務上已知
    之事實，足認本件用以包覆扣案甲基安非他命之包裝袋4 個
    ，其內含有極微量之毒品殘留而無法析離，應整體視為扣案
    之第二級毒品甲基安非他命，不問屬於犯人與否，俱依前開
    規定併予沒收銷燬之。至於鑑驗耗用之毒品既已滅失，自無
    庸宣告沒收銷燬，附此敘明。此外，扣案之吸食器2 個係被
    告所有，且係供其施用第一級毒品海洛因及第二級毒品甲基
    安非他命使用之物，業據被告於本院審理時供明在卷（見本
    院卷第30頁），爰依刑法第38條第1 項第2 款規定予以沒收
    。
據上論斷，應依刑事訴訟法第273 條之1 第1 項、第299 條第1
項前段，毒品危害防制條例第10條第1 項、第2 項、第18條第1
項前段，刑法第11條、第55條、第47條第1 項、第38條第1 項第
2 款，判決如主文。
本案經檢察官吳孟竹到庭執行職務。
中    華    民    國      100   年    7    月     29   日
                  刑事第九庭  法  官  鄭凱文
以上正本證明與原本無異。
如不服本判決應於收受本判決後10日內向本院提出上訴書狀，並
應敘述具體理由，如未敘述上訴理由者，應於上訴期間屆滿後20
日內補提理由書狀於本院（均須按他造當事人之人數附繕本）「
切勿逕送上級法院」。
                              書記官  陳筱惠
中    華    民    國   100    年    8     月    1     日
附錄本案論罪法條：
毒品危害防制條例第10條：
施用第一級毒品者，處6 月以上5 年以下有期徒刑。
施用第二級毒品者，處3 年以下有期徒刑。